【裁判字號】    91,上易,679
【裁判日期】    920128
【裁判案由】    損害賠償
【裁判全文】
臺灣高等法院民事判決  九十一年度上易字第六七九號
   上  訴  人  乙○○
               甲○○
   被 上訴 人  大鵬國際旅行社股份有限公司
   法定代理人  林知沼
右列當事人間請求損害賠償事件，上訴人對於中華民國九十一年四月十五日臺灣臺北
地方法院第一審判決（八十九年度訴字第五三六五號），提起上訴，本院判決如左：
        主    文
上訴駁回。
第二審訴訟費用由上訴人乙○○負擔十二分之七，餘由上訴人甲○○負擔。
        事    實
甲、上訴人方面：
一、聲明：
  (一)原判決關於駁回上訴人後開第二項之訴部分及各該部分假執行之宣告暨命上訴人
    負擔訴訟費用之裁判均廢棄。
  (二)前開廢棄部分，被上訴人應再給付上訴人乙○○新台幣（下同）七十萬元；上訴
    人甲○○五十萬元，及均自民國（下同）九十年一月十日起，至清償日止，按年
    息百分之五計算之利息。
  (三)第一、二審訴訟費用由被上訴人負擔。
二、陳述：除與原判決記載相同部分，予以引用外，並補稱略以：
  (一)被上訴人以賄賂方式讓上訴人甲○○通關，使上訴人甲○○蒙受負刑事責任之恐
    懼感，上訴人於學生之前無比尷尬難堪，人格上之尊嚴亦受到侵害。
  (二)上訴人乙○○身為國立師範大學音樂系教授，活躍於國內音樂界，素有台灣歌劇
    之父之美稱，社會上之評價自有不同；而上訴人甲○○因被上訴人以美金一百五
    十元行賄斯洛伐克官員而通關，令其聲譽有嚴重之貶損。
三、證據：除援用原審之立證方法外，並補提出國立台灣師範大學音樂研究所暑期四
    十學分班（下稱師大學分班）三甲通訊錄為證。
乙、被上訴人方面：
    被上訴人未於言詞辯論期日到場，亦未提出書狀作何聲明或陳述。
丙、本院依上訴人之聲請訊問證人馮蕙珍。
      理    由
一、本件被上訴人未於言詞辯論期日到場，核無民事訴訟法第三百八十六條所列各款
    之情形，爰依上訴人之聲請，由其一造辯論而為判決，合先明。
二、本件上訴人起訴主張：上訴人夫妻於八十九年八月一日偕同師大學分班學生參加
    被上訴人公司之教育參觀團，旅遊地點包括德國、捷克、斯洛伐克、匈牙利、奧
    地利及瑞士等國，行程之主要內容為歌劇、表演藝術及人文景觀等，期間自八十
    九年八月一日起至八十九年八月十九日止，詎於八十九年八月十日入境斯洛伐克
    時，竟因被上訴人告知之訊息錯誤，致上訴人甲○○因未辦理簽證而無法入境斯
    洛伐克，全團因而延誤達二小時，被上訴人公司領隊為使無簽證之上訴人甲○○
    順利通關，竟以美金一百五十元行賄斯洛伐克邊界官員，嗣於八十九年八月十五
    日參觀著名之鹽礦時，上訴人等之車輛，又因變速檔發生故障，致上訴人等於SA
    LZBURG酒店枯坐達四個半小時等候修車。按被上訴人就上訴人甲○○持日本護照
    至斯洛伐克須否辦理簽證一事，行前未向斯洛伐克之駐外單位或其外交單位等權
    責單位查詢相關資訊，事後又以美金一百五十元賄賂斯洛伐克邊境官員，致上訴
    人甲○○以類似偷渡之方式入境斯洛伐克，此舉使身為師長之上訴人乙○○及師
    母上訴人甲○○於眾多學生面前顏面盡失，上訴人自得本於債務不履行及侵權行
    為之法則，以名譽權遭受侵害為由，各請求非財產上之損害賠償一百五十萬元、
    五十萬元。又本件旅遊行程每人費用九萬五千元，旅遊天數十九日，每日費用五
    千元，以每日旅遊八小時計算，每人每小時費用四百元，因上訴人甲○○未能順
    利通關及被上訴人提供之車輛故障，分別延誤達二小時、四個半小時，上訴人亦
    得依債務不履行之法則，請求被上訴人賠償上訴人因此所受之損害各二千六百元
    等情，爰求為命被上訴人給付上訴人乙○○一百五十萬二千六百元、上訴人甲○
    ○五十萬二千六百元及均自本件起訴狀繕本送達之翌日即九十年一月十日起，至
    清償日止，按年息百分之五計算利息之判決（原審判命被上訴人應給付上訴人乙
    ○○二千六百元，上訴人甲○○二千六百元及均自九十年一月十日起，至清償日
    止，按年息百分之五計算之利息；駁回上訴人其餘之請求。上訴人乙○○就其敗
    訴中之七十萬元本息部分，上訴人甲○○就其敗訴中之五十萬元本息部分聲明不
    服；被上訴人就其敗訴部分則未聲明不服，已告確定）。
    被上訴人在原審則以：關於上訴人甲○○持日本護照之事，伊行前亦甚為謹慎，
    曾打電話至中日文化交流協會查詢，因中日文化交流協會答覆不知持日本護照者
    入境斯洛伐克需否簽證，乃特別商請辦理此團東歐團體簽證之奧地利維也納東歐
    旅行社查詢，該旅行社查詢結果認不需要，伊始未事先代上訴人甲○○辦理簽證
    ，嗣於入境斯洛伐克時，因語言溝通問題，於是請東歐籍之司機協助溝通，司機
    告知需美金一百五十元，伊乃透過司機將美金一百五十元交付斯洛伐克官員，上
    訴人甲○○旋即順利通關，上訴人並未因而受有損害等語，資為抗辯。
三、經查上訴人主張伊夫妻及師大學分班學生於八十九年八月一日起，至八十九年八
    月十九日止，參加被上訴人公司之教育參觀團，旅遊地點包括德國、捷克、斯洛
    伐克、匈牙利、奧地利及瑞士等國，行程之主要內容為歌劇、表演藝術及人文景
    觀等，八十九年八月十日入境斯洛伐克時，因被上訴人告知之訊息錯誤，致上訴
    人甲○○因未辦理簽證而無法入境斯洛伐克，經被上訴人公司領隊透過司機交付
    美金一百五十元與斯洛伐克邊界官員後，上訴人甲○○始得通關之事實，業據上
    訴人提出旅遊行程及旅遊日誌等件為證（見原審卷第十三至十八、五十至五十三
    頁），且為被上訴人所不爭執（見原審卷第二八頁），固堪信為真實。
四、惟上訴人另主張，因被上訴人未為上訴人甲○○辦理簽證而無法入境斯洛伐克，
    致全團延誤達二小時，被上訴人公司領隊為使無簽證之上訴人甲○○順利通關，
    竟以美金一百五十元行賄斯洛伐克邊界官員，致上訴人甲○○以類似偷渡之方式
    入境斯洛伐克，此舉使身為師長之上訴人乙○○及師母之上訴人甲○○於眾多學
    生面前顏面盡失，名譽權遭受侵害，自得請求非財產上之損害賠償云云，然據被
    上訴人在原審僅自認當時因為語言溝通的關係（斯國邊界官員不會講英文），於
    是請東歐藉的司機協助溝通，這位司機在邊界辦公室與斯國官員溝通後，走到外
    面告訴領隊要交美金一百五十元，於是領隊給了司機美金一百五十元，司機進入
    辦公室交給斯國官員，後來司機出來告訴我們說可以走了」（見原審卷第九一頁
    ），並未證明該美金一百五十元係行賄斯洛伐克邊界官員之賄款，即上訴人所舉
    出之證人馮蕙珍亦結證：「當時大家都在車上，只有領隊及司機，曾（道雄）教
    授下車．．．」，「（美金一百五十元）是否行賄，我不清楚」等語（見本院卷
    五六頁），亦難據為證明被上訴人公司領隊劉永隆有以美金一百五十元向斯洛伐
    克邊界官員行賄；再經徵諸證人馮蕙珍所證述：「沒有聽到（當時旅行社的領隊
    劉永隆有告訴上訴人說（要行賄過關的人，囑咐上訴人甲○○不能下車，要躲起
    來）．．．」等情節（見本院卷第五六頁），益見上訴人甲○○並未因被上訴人
    事先未為其辦妥入境斯洛伐克簽證，而須由被上訴人公司領隊劉永隆以美金一百
    五十元行賄該國邊界官員，再由上訴人甲○○以躲躲藏藏方式通關，入境斯洛伐
    克。上訴人甲○○名譽既未遭致不法侵害，而上訴人乙○○雖係上訴人甲○○之
    夫，尤難認其名譽有遭致不法侵害上訴人自不得以名譽權受不法侵害，請求被上
    訴人賠償彼等非財產上之損害。
五、綜上所述，上訴人本於債務不履行及侵權行為之法則，請求被上訴人給付上訴人
    乙○○七十萬元；上訴人甲○○五十萬元，及均自本件起訴狀繕本送達之翌日即
    九十年一月十日起，至清償日止，按年息百分之五計算之利息部分，均屬不應准
    許。從而，原審就上開此部分所為上訴人敗訴之判決，核無違誤，上訴論旨猶執
    前詞指摘原判決此部分不當，求予廢棄改判，為無理由。
六、至兩造其餘之攻擊或防禦方法及未經援用之證據，經本院斟酌後，認為均不足以
    影響本判決之結果，自無逐一詳予論駁之必要，併此明。
七、據上論結，本件上訴為無理由，依民事訴訟法第第四百四十九條第一項、第七十
    八條、第八十五條第一項但書、第四百六十三條、第三百八十五條第一項前段，
    判決如主文。
中      華      民      國    九十二    年      一      月    二十八    日
                                  臺灣高等法院民事第十三庭
                                      審判長法  官    林  鄉  誠
                                            法  官    謝  碧  莉
                                            法  官    劉  清  景
右正本係照原本作成。
不得上訴。
中      華      民      國    九十二    年      二      月      六      日
                                            書記官    高  澄  純


司法院資訊處製作；財團法人民間司法改革基金會備份。
